【裁判字號】    99,交簡上,2
【裁判日期】    990330
【裁判案由】    過失傷害
【裁判全文】
臺灣臺東地方法院刑事判決             99年度交簡上字第2號
公  訴  人  臺灣臺東地方法院檢察署檢察官
上  訴  人
即  被  告  丙○○
上列上訴人即被告因過失傷害案件，不服本院中華民國98年12月
28日98年度東交簡字第491號第一審判決（聲請簡易判決處刑案
號：臺灣臺東地方法院檢察署98年度偵字第1891號），提起上訴
，本院管轄之第二審合議庭判決如下：
    主  文
上訴駁回。
丙○○緩刑貳年。
    犯罪事實
一、丙○○於民國98年6月14日上午8時許，駕駛車牌號碼AE-626
    3 號自用小客車（內載其太太鄭秀蘭、女兒簡仲伶）從臺東
    縣臺東市國立臺東大學出發，欲返回其臺北市○○區○○路
    1段225巷1弄7號住處，同日上午 9時50分許，其原以由西往
    東方向，沿臺東縣成功鎮○○路直行，並於駛至未設置交通
    管制號誌、未劃分幹、支線道、且車道數相同之民族路與中
    山東路交岔路口，於左轉進入中山東路時，本應注意減速慢
    行，作隨時停車之準備，更應暫停讓直行車先行，及汽車行
    駛時，駕駛人應注意車前狀況，並隨時採取必要安全措施等
    規定，以避免危險發生，而當時天色明亮，車況正常，柏油
    路面無障礙或其他缺陷，依其智識、能力並無不能注意之情
    事，竟疏於前揭必要之注意，即貿然左轉駛入中山東路內，
    致與當時由北往南方向沿中山東路直行駛來之甲○○所騎乘
    車牌號碼 WXC-987號輕型機車發生擦撞，甲○○因此人車倒
    地，並受有右小腿撕裂傷、左手背擦傷等傷害。丙○○見狀
    ，爰立即下車將甲○○扶到路旁與打電話報警處理，並於司
    法機關尚未發覺該犯罪前，主動向據報前來處理該車禍事故
    警員盧國雄申述犯罪事實，承認其為肇事者，並接受裁判，
    始悉上情。
二、案經甲○○訴由臺東縣警察局成功分局報告臺灣臺東地方法
    院檢察署檢察官偵查後聲請簡易判決處刑。
    理  由
一、按被告以外之人於審判外之陳述雖不符刑事訴訟法第 159條
    之1 至第159條之4之規定，而經當事人於審判程序同意作為
    證據，法院審酌該言詞陳述或書面陳述作成時之情況，認為
    適當者，亦得為證據；當事人、代理人或辯護人於法院調查
    證據時，知有刑事訴訟法第159條第1項不得為證據之情形，
    而未於言詞辯論終結前聲明異議者，視為有前項之同意，同
    法第159條之5定有明文。核其立法意旨在於傳聞證據未經當
    事人之反對詰問予以核實，原則上先予排除。惟若當事人已
    放棄反對詰問權，於審判程序中表明同意該等傳聞證據可作
    為證據，基於尊重當事人對傳聞證據之處分權，及證據資料
    愈豐富，愈有助於真實發見之理念，且強化言詞辯論主義，
    使訴訟程序得以順暢進行，上開傳聞證據亦均具有證據能力
    。本件判決以下所引用檢察官所提出之各項證據，業經本院
    於準備程序及審理時提示被告丙○○均表示無意見，且同意
    作為證據使用，並放棄對證人即告訴人甲○○之反對詰問權
    ，迄於言詞辯論終結前亦未聲明異議，本院審酌該等證據之
    取得過程並無瑕疵，與本案待證事實間復具有相當之關聯性
    ，以之作為證據尚無不當，自得採為本案認定事實之依據。
二、訊據被告對於上開犯罪事實，業於本院準備程序及審理時坦
    白承認，核與證人即告訴人甲○○於警詢中證述之情節大致
    相符（參見警卷第3至4頁），並有署立臺東醫院成功分院診
    斷證明書1紙、陳仁祐診所診斷證明書4份、道路交通事故調
    查報告表(一)(二)各1紙、道路交通事故現場圖1紙、臺東縣警察
    局道路交通事故肇事人自首情形紀錄表 1份及刑案現場照片
    13張附卷可稽，足認被告上開任意性自白確與事實相符，應
    可採信。按汽車行經無號誌之交岔路口，應減速慢行，作隨
    時停車之準備；又汽車行至無號誌之交岔路口，未設標誌、
    標線或號誌劃分幹、支線道、車道數相同時，轉彎車應暫停
    讓直行車先行，道路交通安全規則第93條第1項第2款、第10
    2條第1項第2款分別定有明文。本件肇事現場為T字無號誌交
    岔路口，未劃分幹、支線道，且車道數相同，有上揭刑案現
    場照片在卷可按（參見警卷第12至18頁），被告駕車行經該
    路口左轉時，應減速慢行，作隨時停車之準備，且應暫停讓
    直行車先行，而被告為領有適當駕駛執照之人，亦有上開道
    路交通事故調查報告表(二)存卷可參（參見警卷第 8頁），是
    其對於上開法定注意義務，自不能諉為不知，而依案發當時
    為日間自然光線、路面無缺陷及障礙物、視距良好，並無不
    能注意之情事，竟疏未注意而貿然左轉，未暫停讓直行車先
    行致肇事，顯有過失，且被告之過失行為與告訴人甲○○之
    傷害間復具有相當因果關係，至為灼然。綜上，本件事證已
    臻明確，被告犯行堪以認定，應予依法論科。
三、核被告所為，係犯刑法第284條第1項前段之過失傷害罪。被
    告於肇事後留在事故現場等待員警到場處理，且在上開犯行
    尚未為任何有偵查犯罪職權之公務員知悉前，當場向前來處
    理之員警承認其為肇事者，並接受裁判等情，有臺東縣警察
    局道路交通事故肇事人自首情形紀錄表 1紙在卷可參（參見
    警卷第 9頁），被告於犯罪被發覺前，向該管公務員申述犯
    罪事實，並接受裁判，固合於自首之條件，然本院審酌被告
    於肇事後，並未主動循求與告訴人陳孟敏和解，迄檢察官上
    訴後，於本院審理中始達成和解，兼衡原審業以被告罪證明
    確，適用刑法第 284條第1項前段、第41條第1項前段等規定
    ，並衡酌被告素行尚佳，過失肇事情節非鉅，犯後坦承犯行
    ，態度尚可，告訴人所受傷勢並非嚴重及當時猶未與告訴人
    達成和解等一切情狀，因而量處被告拘役20日，併諭知易科
    罰金之折算標準，核其認事用法，俱無違誤或不當之處，量
    刑亦稱允當。上訴人上訴論旨指摘原判決不當云云，並無理
    由，應予駁回。
四、末查，被告前未曾受有期徒刑以上刑之宣告，有臺灣高等法
    院被告前案記錄表在卷可按，其因一時疏失，致罹刑章，犯
    後已坦承犯行，並於肇事後立即下車察看及協助將告訴人送
    醫，且嗣於本院審理時已與告訴人達成和解，當庭給付告訴
    人損害賠償金新臺幣 3萬元，業據告訴人收訖無訛，並經告
    訴人當庭陳有無誤，復有和解書 1份存卷可參，而檢察官亦
    當庭表示同意予被告緩刑之機會，本院認被告經此偵、審程
    序及罪刑之宣告，當能知所警惕，應無再犯之虞，因認原審
    所宣告之刑，以暫不執行為適當，爰併予諭知緩刑 2年，以
    啟自新。
據上論斷，應依刑事訴訟法第 455條之1第1項、第3項、第368條
，刑法第74條第1項第1款，判決如主文。
本案經檢察官乙○○到庭執行職務。
中    華    民    國    99    年    3     月    30    日
                  交通法庭   審判長法  官  陳弘能
                                   法  官  陳鈺雯
                                   法  官  彭凱璐
以上正本證明與原本無異。
本件判決不得上訴。
                                   書記官  黃健豪
中    華    民    國    99    年    3     月    30    日

司法院資訊處製作；財團法人民間司法改革基金會備份。
